【裁判字號】    90,易,944
【裁判日期】    900816
【裁判案由】    竊盜
【裁判全文】
臺灣臺北地方法院刑事判決                            九十年度易字第九四四號
    公  訴  人  臺灣臺北地方法院檢察署檢察官
    被      告  乙○○
右列被告因竊盜案件，經檢察官聲請簡易處刑（九十年度偵字第五九七號），本院簡
易庭認不宜以簡易判決處刑（九十年度簡字第一三０三號），改依通常程序審理，本
院判決如左：
    主  文
乙○○連續竊盜，處有期徒刑參月，如易科罰金，以參佰元折算壹日。緩刑參年。
    事  實
一、乙○○基於意圖為自己不法所有之概括犯意，於八十九年十二月二十四日中午十
    二時許，在位於臺北市○○○路○段二０三號遠企購物中心如附表編號一至三號
    所示之專櫃，連續三次趁專櫃店員不注意之際，徒手竊取如附表編號一至三號所
    示之物品，並隨手置入其攜帶之皮包內而得逞，嗣於同日中午十二時三十分許（
    起訴書誤載為十二時），於附表編號三所示之專櫃竊得Ｔ恤一件欲離去時，因未
    結帳消磁致觸動警報器，始為店員發現，而查知上情。
二、案經台北市政府警察局大安分局移送臺灣臺北地方法院檢察署檢察官偵查起訴。
    理  由
一、訊據被告乙○○固不否認於右開時、地竊取如附表編號一至三號所示之物，惟辯
    稱：當時伊情緒低落、精神恍惚，只知道那是順手牽羊而已，並不知道是在偷東
    西云云。然查，右揭事實業據被害人即失竊財物所屬專櫃之店員丙○○、丁○○
    及甲○○於警訊中指述之失竊情節相符，且有胸針一枚及Ｔ恤一件之贓物領據各
    一紙、竊得物品照片四張附卷可稽。
二、經查，被告所辯其患有精神疾病等詞，固據其提出台北市立療養院（下稱療養院
    ）九十年二月二十三日診字第九０一一一八號診斷證明書、三軍總醫院病歷摘要
    影本，及其所持中央健康保險局（下稱健保局）所出具之重大傷病免自行部分負
    擔證明卡影本等附卷，並經本院函詢健保局，確認其確持有現仍有效中，病名為
    「情感性精神病（疾病代碼為二九六）」之重大傷病免自行部分負擔證明卡，惟
    此卡亦僅作如有就醫時，得免繳部分負擔之憑據，不宜作為他用，有健保局九十
    年七月六日健保醫字第０九０００二六八九四號函可憑。且被告長期就醫之療養
    院亦說明：「情感性精神疾病係為一陣發之疾病、患者之情緒表現主要以高昂或
    低落為主」、「乙○○君於民國七十七年七月十五日至本院初診，至今皆大部分
    於門診治療，近幾年來情緒上大致平穩，另外葛君八十九年十二月間並無至本院
    之就診紀錄」，有療養院九十年六月二十六日北市療成字第九０六０五六四七０
    ０號函及所附病歷影本在卷可稽，且其所提出之三軍總醫院病歷摘要亦係八十一
    年一月二十日至同年月三十日之住院紀錄，均不足證明被告於行為時之精神狀況
    有喪失或耗弱之情形。
三、再查，被告對於八十九年十二月二十四日當日行為前後之行蹤皆能交代清楚，供
    稱「當天起床後十點、十一點，先回去看以前的舊家、然後到附近成功市場逛了
    一圈，沒有買任何東西，本來要坐公車回家，因為看到遠企開門就進去了，進去
    之後就發生了你們所瞭解的事情（指竊盜），之後有一個小姐抓住我，叫我在那
    裡等，後來保全人員就來將我帶到警局」等詞，唯獨稱忘記行竊時之事，又其所
    偷竊之物品，均屬胸針、戒指、Ｔ恤等女性用品，體積甚小易於藏放，且其前後
    三次下手行竊均能避過專櫃店員或其他在場人員之耳目，顯於行竊之前已經過思
    慮要如何於有利之時機下手竊取及偷竊何物，另其供述「只是順手牽羊」，不是
    「偷」，足見其明知該物均為他人之物。綜上，足證，被告行為時精神狀態並未
    達於心神喪失或精神耗弱，其所辯僅係諉卸之詞，不足採信，其犯行已堪認定，
    應依法論科。
四、按九十年一月四日修正，九十年一月十二日生效之刑法第四十一條第一項規定：
    「犯最重本刑為五年以下有期徒刑之罪，而受六月以下有期徒刑或拘役之宣告，
    因身體、教育、職業或家庭之關係或因其他正當事由，執行顯有困難者，得以一
    元以上三元以下折算一日，易科罰金。但確因不執行所宣告之刑，難收矯正之效
    或難以維持法秩序者，不在此限。」，本件被告行為時雖仍係舊法時期，惟易科
    罰金事項，係關於執行之事項，與罪刑之輕重問題無涉，自應尊重制定新法之精
    神，一律適用新法，不生新舊法律適用之比較問題，見柯慶賢著八十七年三月初
    版刑法專題研究一書第十三頁、最高法院二十四年七月一日民刑庭總會決議、最
    高法院二十九年上字第五二五號判例意旨參照)。
五、核被告所為，係犯刑法第第三百二十條第一項之罪。其先後三次竊盜犯行，時間
    緊接、所犯係構成要件同之罪，顯係基於概括犯意為之，為連續犯，應依刑法第
    五十六條規定論以一罪，並加重其刑。爰審酌被告竊取財物之價值、其所患疾病
    之狀態、目前亦有正當工作，有南山人壽保險股份有限公司人身保險業務員登錄
    證及業務津貼表可佐，及其品行、動機、目的、手段、所生危害及犯罪後之態度
    等一切情狀，量處如主文所示之刑，並諭知易科罰金之折算標準。末查被告前未
    曾受有期徒刑以上刑之宣告，有臺灣高等法院檢察署刑案紀錄簡復表在卷可稽，
    經此教訓應知所警惕，信無再犯之虞，本院認所宣告之刑，以暫不執行為適當，
    爰併予宣告緩刑三年，以啟自新。扣案之水晶戒指一枚，雖為被告犯罪所得之物
    ，惟非被告所有，依刑法第三十八條第三項，不予宣告沒收，併說明之。
據上論斷，應依刑事訴訟法第二百九十九條第一項前段，刑法第五十六條、第三百二
十條第一項、第四十一條第一項前段、第七十四條第一款、罰金罰鍰提高標準條例第
一條前段、第二條，判決如主文。
本案經檢察官陳錫柱到庭執行職務
中      華      民      國      九十      年      八    月      十六    日
                                    臺灣臺北地方法院刑事第三庭
                                        審判長法  官  徐  世  禎
                                              法  官  陳  德  民
                                              法  官  黎  惠  萍
右正本證明與原本無異
如不服本判決應於送達後十日內向本院提出上訴狀。
                                              書記官  賈  繼  藩
中      華      民      國      九十      年      八    月      十六    日
附錄本案論罪科刑法條全文
刑法第三百二十條
一意圖為自己或第三人不法之所有，而竊取他人之動產者，為竊盜罪，處五年以下有
  期徒刑、拘役或五百元以下罰金。
二意圖為自己或第三人不法之利益，而竊佔他人之不動產者，依前項之規定處斷。
三前二項之未遂犯罰之。
附表：
┌───┬────────┬───────┬────────┬──────
│ 編號 │    地    點  │  持  有  人  │   竊 得 物 品  │價值（新台幣
│      │                │              │                │）
├───┼────────┼───────┼────────┼──────
│ 一   │一樓秀蘭專櫃    │  丁  ○  ○  │胸針一枚（已發還│一千九百八
│      │                │              │）              │元
├───┼────────┼───────┼────────┼──────
│ 二   │一樓蘭雍專櫃    │  甲  ○  ○  │水晶戒指一枚（扣│二千元
│      │                │              │案）            │
├───┼────────┼───────┼────────┼──────
│ 三   │三樓（起訴書誤載│  丙  ○  ○  │Ｔ恤一件（已發還│三千元
│      │為一樓）ＭＯＤＡ│              │）              │
│      │ＪＥＡＮＳ專櫃  │              │                │
└───┴────────┴───────┴────────┴──────


司法院資訊處製作；財團法人民間司法改革基金會備份。
